臺灣高等法院民事裁定　　　　　　　　 100年度家抗字第22號
抗　告　人　柯在騰
上列抗告人因與林瓊玉間假處分事件，對於中華民國99年12月6
日臺灣板橋地方法院99年度家全字第113號裁定提起抗告，本院
裁定如下：
    主  文
抗告駁回。
抗告訴訟費用由抗告人負擔。
    理  由
一、按債權人就金錢請求以外之請求，因請求標的之現狀變更，
    有日後不能強制執行或甚難執行之虞，欲保全強制執行者，
    得聲請假處分，民事訴訟法第532條定有明文。又請求及假
    處分之原因，應釋明之，該釋明如有不足，而債權人陳明願
    供擔保或法院認為適當者，法院得定相當之擔保，命供擔保
    後為假處分；又債權人之請求係基於家庭生活費、扶養費、
    贍養費、夫妻剩餘財產差額分配者，前項法院所命供擔保之
    金額不得高於請求金額之十分之一，同法第533條準用同法
    第526條第1項、第2項、第4項亦有規定。
二、經查相對人即債權人林瓊玉主張兩造於民國65年3月24日結
    婚，88年間抗告人因外遇離家，迄今10年未返家，抗告人係
    惡意遺棄伊，且兩造婚姻已難以繼續維持，伊已依民法第10
    52條第1項第5款、第2項及第1030條之1之規定，向原法院提
    起離婚之訴並請求剩餘財產差額分配，判命如原裁定附表所
    示不動產（下稱系爭不動產）移轉為伊所有。詎抗告人在伊
    提起離婚之訴前不久，於98年11月13日處分其名下市值約新
    台幣（下同）259萬700元之股票，於98年11月11日、11月12
    日及12月3日結清其第一銀行3個帳戶，依該3個帳戶98年利
    息所得推算至少有941萬8,470元之存款，合計已有千萬元不
    知去向；又抗告人向兩造之子柯銳杰表示其欲全數出售登記
    在其名下之所有不動產，並於原法院98年度司裁全字第829
    號事件中所提出之聲明異議狀亦自認「欲處理名下房屋或貸
    款或出租取得收入」，甚至對伊及子女提起返還房地訴訟，
    足見其陸續執行隱匿其婚後財產，意在減少伊對於剩餘財產
    差額分配，為防免請求標的之現狀變更，避免抗告人就請求
    標的為移轉、設定負擔或其他處分行為，致日後有不能強制
    執行或甚難執行之虞，爰陳明願供擔保聲請假處分，禁止抗
    告人就系爭不動產為移轉、設定抵押、出租及其他一切處分
    行為等情，業據其提出戶籍謄本、言詞辯論筆錄、土地登記
    謄本、建物登記謄本、市值表、寶來2001基金餘額對帳單、
    統一黑馬基金對帳單、集保戶異動及餘額資料明細表、股票
    價值表、民事陳報狀節本、第一銀行存摺封面、稅務電子閘
    門財產所得調件明細表、中華民國統計資訊網、原法院民事
    執行處查封登記函、柯銳杰所出具證明書、抗告人異議狀、
    抗告人訴請返還房屋起訴狀為證（見原法院卷第8至60頁、
    本院卷第40至42頁），應已就其請求及假處分之原因為相當
    釋明。雖其釋明尚有不足，惟其既陳明願供擔保以補釋明之
    不足，應認其釋明之欠缺，擔保足以補之。從而原法院命供
    擔保後准相對人之假處分聲請，並無不合。
三、抗告意旨雖以：相對人在本案依民法第1030條之1規定請求
    剩餘財產分配，係為金錢上請求，不符合假處分「金錢請求
    以外之請求」之要件；另原裁定主文中禁止伊對於系爭不動
    產為「設定抵押、出租」行為之假處分部分，均係民法上「
    管理」行為，不符合假處分僅在限制債務人所為使特定財產
    所有權變動之「處分」行為；又本案是否判准兩造離婚並不
    確定，剩餘財產分配請求權無從發生，且相對人婚後財產高
    過伊，亦無剩餘財產分配請求權存在，相對人自不得以尚未
    存在之請求權聲請假處分；又相對人並無任何足以釋明伊確
    有脫產之「可能」而日後不能強制執行或甚難執行之虞之情
    事云云。惟查，依相對人之主張，其所欲保全之請求係依民
    法第1030條之1請求相對人將系爭不動產移轉為相對人所有
    （見原法院卷第4頁），係請求抗告人給付特定標的物，合
    於「金錢請求以外之請求」之要件。又所謂請求標的之現狀
    變更，係指為請求標的物或權利，其從前存在之狀態將有變
    更而言；凡對於物或權利為事實上或法律上之處分均屬之（
    最高法院20年抗字第336號判例參照），並非僅指特定物所
    有權變動之處分，且假處分之方法係由法院酌定，原法院斟
    酌保全強制執行之實際需要，為防止債務人變更請求標的物
    之現狀，酌定禁止抗告人就系爭不動產為設定抵押或出租等
    變更現狀之行為部分，於法並無不合。再假處分係保全強制
    執行方法之一種，原為在本案請求尚未經判決確定以前，預
    防將來債權人勝訴後，因請求標的之現狀變更，有日後不能
    強制執行或甚難執行之虞者而設，至債權人聲請假處分所主
    張之權利，債務人對之有所爭執者，應於現在或將來有訴訟
    繫屬時，請求法院為本案之判決，以資解決，尚非聲請假處
    分時，先應解決之問題（最高法院69年台抗字第72號判例參
    照）。抗告人抗辯本案是否判准兩造離婚並不確定，剩餘財
    產分配請求權無從發生，且相對人婚後財產高過伊，亦無剩
    餘財產分配請求權存在部分，核屬相對人本案請求是否有理
    由，應待本案訴訟予以解決，尚非假處分程序所應審究。末
    按所謂釋明，係指提出能即時調查之證據，使法院生薄弱之
    心證，因而信其所主張之事實大概如此者而言。相對人主張
    抗告人向兩造之子柯銳杰表示其欲全數出售登記在其名下之
    所有不動產，並於原法院98年度司裁全字第829號事件中所
    提出之聲明異議狀亦自認「欲處理名下房屋或貸款或出租取
    得收入」，甚至對伊及子女提起返還房地訴訟等情，已據其
    提出上開柯銳杰所出具證明書、抗告人異議狀、抗告人訴請
    返還房屋起訴狀為證，即抗告人亦不否認其欲收回系爭不動
    產為貸款或出租（見本院卷第11、13頁），則於兩造間本案
    訴訟裁判確定前，倘系爭不動產未經相對人聲請假處分，當
    屬難以避免抗告人私自設定抵押予他人貸款或出租予他人或
    為其他處分之行為，即有日後不能強制執行或甚難執行之虞
    ，亦應認相對人就系爭不動產之請求標的現狀變更，有日後
    不能強制執行或甚難執行之虞之原因，已有所釋明。抗告人
    執此指摘原裁定不當，聲明廢棄，為無理由。
四、爰裁定如主文。
中    華    民    國  100    年    3    月    7       日
                    民事第九庭
                        審判長法  官  黃熙嫣
                              法  官  李國增
                              法  官  曾部倫
正本係照原本作成。
本裁定除以適用法規顯有錯誤為理由外，不得再抗告。如提起再
抗告，應於收受後10日內委任律師為代理人向本院提出再抗告狀
。並繳納再抗告費新台幣１千元。
中    華    民    國   100    年    3     月    9     日
                              書記官  黃麗玲